臺灣高等法院民事判決
109年度上易字第683號
上  訴  人  金宏行銷股份有限公司

法定代理人  李孝儀  
訴訟代理人  林奕坊律師
上  訴  人  劉尹涓  
訴訟代理人  林更祐律師
            邱宇彤律師
上列當事人間請求給付承攬報酬事件，兩造對於中華民國109年4
月29日臺灣臺北地方法院108年度訴更二字第28號第一審判決各
自提起上訴，劉尹涓並擴張訴之聲明，本院於110年4月20日言詞
辯論終結，判決如下：
    主      文
兩造之上訴及劉尹涓擴張之訴均駁回。
第二審及擴張之訴訴訟費用由兩造各自負擔。
    事實及理由
一、上訴人金宏行銷股份有限公司（下稱金宏公司）之法定代理
    人於本院審理中變更為李孝儀，其具狀聲明承受訴訟（見本
    院卷第221頁），核無不合。又當事人得於第二審擴張應受
    判決事項之聲明，此觀民事訴訟法第466條第1項、第255條
    第1項第3款規定甚明。上訴人劉尹涓於原審反訴請求給付利
    息，係自民國106年12月27日起算，於本院則請求提前自106
    年12月17日起算，就此部分核屬擴張應受判決事項之聲明，
    依上開規定，應予准許。
二、金宏公司本訴主張：兩造於106年12月19日簽訂設計委託合約書（下稱系爭契約），約定由伊以新臺幣（下同）32萬2560元承攬劉尹涓之健身網站後端系統程式設計（下稱系爭後端系統），劉尹涓應於簽約日支付定金16萬1280元予伊，尾款16萬1280元待所有程式功能建置完成且於客戶端測試驗收通過後給付。嗣劉尹涓僅支付定金16萬0500元，並於系爭後端系統開始建置後，不斷指使伊更改系爭契約所定之網站規格，並追加系爭契約所附報價單（下稱系爭報價單）以外如原判決附表（下稱附表）所示之各項功能，追加之承攬報酬如附表所示。伊已完成系爭契約及追加部分之全部承攬工作，於107年7月12日、23日提出驗收清單促請劉尹涓儘速驗收，惟其至同年8月3日始謂網站規格無法達成驗收目標，已逾雙方約定之7日驗收期間，依約視為驗收通過，其應支付系爭契約尾款16萬2060元，及附表編號3以外之追加報酬39萬7215元（下稱系爭追加報酬），共計55萬9275元等情。爰依系爭契約第3條第1款、第2款及兩造所為如原證21所示內容之約定，求為命劉尹涓如數給付，並加計自起訴狀繕本送達翌日起算法定遲延利息之判決。就劉尹涓之反訴則以：伊已依約完成全部承攬工作，交付劉尹涓實質操作線上網站之成品，劉尹涓不得以遲延完工為由解除系爭契約，其依解約後法律關係請求返還報酬本息為無理由等語，資為抗辯（原審就本訴為金宏公司敗訴、 反訴為劉尹涓敗訴之判決，兩造各就其敗訴部分提起上訴）。金宏公司上訴聲明：㈠原判決關於駁回金宏公司下列第㈡項之訴部分廢棄；㈡劉尹涓應給付金宏公司55萬9275元及自起訴狀繕本送達翌日起至清償日止，按週年利率5％計算之利息。
三、劉尹涓則以：伊未要求、亦未與金宏公司合意增加附表編號
    24以外之項目（下稱系爭追加項目）為新增功能工作，且兩
    造約定承攬工作完成日期為107年2月12日，金宏公司迄未完
    成其承攬工作，且將網站關閉以收回其承攬製作之程式及原
    始碼，而未交付承攬工作與伊，自不得請求承攬報酬等語，
    資為抗辯。並於反訴主張：金宏公司迄未依約完成網站之後
    端設計，經伊屢次催告均未置理，伊已以107年10月25日民
    事答辯㈠狀，依民法第494條、254條、255條規定向金宏公司
    解除系爭契約，請求返還其所受領之定金16萬0500元及自受
    領定金日翌日起算之法定遲延利息。爰依民法第259條第1款
    、第2款規定，求為命金宏公司給付16萬0500元，及自106年
    12月17日起算法定遲延利息之判決。上訴聲明：㈠原判決關
    於駁回劉尹涓下列第㈡項之訴部分廢棄；㈡金宏公司應給付劉
    尹涓16萬0500元，及自106年12月17日起至清償日止，按週
    年利率5％計算之利息。
四、兩造於106年12月19日簽訂系爭契約，約定金宏公司以32萬2
    560元承攬製作系爭後端系統，劉尹涓應於簽約日支付定金1
    6萬1280元予金宏公司，待所有程式功能建置完成且於客戶
    端測試驗收後，結清尾款16萬1280元。劉尹涓簽訂該契約前
    ，曾委託金宏公司製作同一網站之前端設計，報酬為13萬59
    75元，雙方已就該前端設計工作合意結案等事實，為兩造所
    不爭執，堪信為真正。金宏公司本訴請求給付系爭契約尾款
    及追加報酬，與劉尹涓反訴請求返還已付定金，各為對造以
    上開情詞所拒。茲就爭點分別論述如下：
（一）金宏公司未證明系爭契約所定給付尾款之清償期屆至，不
      得請求系爭契約尾款。
　　⒈當事人預期不確定事實之發生，以該事實發生時為債務之
      清償期者，應認該事實發生時或其發生已不能時，為清償
      期屆至之時。承攬契約當事人約定承攬報酬之一部，待工
      作全部完成驗收合格後給付者，係對已發生之報酬債權，
      約定以驗收合格之不確定事實之發生時，為債務之清償期
      ，承攬人自須待定作人驗收合格，或驗收合格已屬不能，
      始得請求給付該報酬。觀諸系爭報價單最末頁記載：「此
      專案支付50％訂金，執行專案，於驗收完成後，付清50％尾
      款」等詞（見原審㈠之1卷第202頁），可知兩造約定以系
      爭後端系統經劉尹涓驗收通過之時，為給付系爭契約尾款
      之清償期。則金宏公司自應待劉尹涓驗收通過之事實發生
      ，或其發生已屬不能，始得請求給付該尾款。然金宏公司
      於107年7月23日傳送帳號、密碼及驗收清單與劉尹涓，促
      其儘速驗收；劉尹涓則於107年8月3日回覆無法達成驗收
      目標等情，為兩造所不爭執（見本院卷第159頁），足認
      系爭後端系統並未經劉尹涓驗收通過。
　　⒉金宏公司雖謂：劉尹涓逾7日未完成驗收，依系爭報價單最
      末頁所載「於我司（金宏公司）完成時提供客戶（劉尹涓
      ）端進行驗收，請於7日內驗收完畢！如超過7日，則視同
      驗收通過」之約定（見原審㈠之1卷第202頁），已視同驗
      收通過云云。然考諸此項約定，既以金宏公司「完成時」
      提供客戶端驗收，為視同驗收通過之前提，則金宏公司必
      須已經完成工作，始有劉尹涓逾7日未完成驗收即視同驗
      收通過之可言。而「視同驗收通過」之事實，既屬金宏公
      司請求劉尹涓給付尾款之權利發生要件，金宏公司對該事
      實自有舉證之義務，並應就構成該事實之前提，即金宏公
      司已經完成工作之事實，先為證明。
　　⒊金宏公司固以其於107年6月11日傳送「完工手冊檔案」與
      劉尹涓，劉尹涓於同年月14日回覆已取得該手冊並已完成
      操作、同年8月3日表明同意結算，未對完工驗收內容有意
      見等情，據以主張其已完工，並提出上開日期之LINE通訊
      對話（原證5、8、11）及該「完工手冊檔案」列印紙本為
      證（見原審㈡之1卷第15、27、35、65至202頁）。惟不但
      劉尹涓抗辯：上開操作流程檔案僅屬簡報，並非電腦程式
      ，上開列印紙本與金宏公司傳送之檔案內容非屬相同等語
      ，否認金宏公司已經完工。且觀諸上開通訊對話，僅顯示
      金宏公司傳送「健身房後台操作流程簡報.pptx」檔案，
      及劉尹涓回傳「健身房後台操作流程簡報0614回.key」檔
      案、HIIT網頁截圖而已，無從得知各該檔案之內容詳情、
      與上開列印紙本是否相符，及劉尹涓操作之網頁是否完整
      。況劉尹涓於107年8月3日係回稱「基本上這個開發沒有
      完全可以使用，你們認為不在規格書上的項目不修改不調
      整，沒辦法達成驗收目標。我也只能按照已經開發完成且
      完成驗收的部分結算」等語，顯係爭執金宏公司所提供之
      程式不完整，更不能謂其已同意結算。再觀諸原判決附件
      （下稱附件）編號30至44所示兩造與金宏公司專案人員林
      品均間之LINE通訊對話內容，顯示兩造於107年7月12日至
      同年8月3日期間仍持續討論系爭後端系統之設計內容，對
      於程式已否完成，顯有爭議。雖金宏公司否認上開編號44
      所示對話之真正，惟劉尹涓已於本院提出金宏公司所不爭
      執真正（見本院卷第160頁）之該對話LINE截圖（見本院
      卷第133至143頁），核屬相符，金宏公司所為否認並不可
      取。基此，金宏公司以上開情詞主張系爭後端系統在107
      年7月12日已經完工云云，並不可採。
　　⒋金宏公司另以拍攝系爭後端系統操作過程之影像（原證16
      ），及其員工林品均所證稱：合約內合約外都完工了，劉
      尹涓驗收期限並無反應哪有問題等語（見原審㈡卷第52頁
      ），據以證明系爭後端系統之完工。然該影像僅呈現點擊
      前端畫面後出現之反應，有勘驗筆錄可稽（見本院卷第21
      7至218頁、203至207頁），其與系爭後端系統屬於資料庫
      建置之屬性不同，無從以之確認達到約定功能並得上線正
      常使用之狀況。且系爭後端系統既屬電腦程式，是否達到
      約定功能符合完工定義，應以勘驗該程式之操作方屬客觀
      證明之方法，至於證人林品均上開證述，無非其主觀之認
      知，無從以之檢驗系爭後端系統之實質內容及完成之程度
      ，況其負責系爭後端系統專案，與該專案之完工與否利害
      關係密切，自不能憑其主觀陳述遽認事實。而檢測系爭後
      端系統最為簡便客觀之方式，無非直接操作該程式，金宏
      公司於本件107年10月8日起訴後，持續保有該電腦程式，
      本得在原審或本院審理中提出，以供勘驗檢測，釐清待證
      事實，卻捨此不為，反在兩造爭執激烈之際，於109年8月
      間將該程式刪除，徒以上開無從核對內容之檔案、通訊對
      話、拍攝影片及證人證言，迂迴舉證，自難認已盡舉證之
      義務。
　　⒌準此，金宏公司既不能證明系爭後端系統已經完工，自無
      從以其提供該程式及劉尹涓逾7日未完成驗收云云，謂系
      爭後端系統已經視同驗收通過。又其未證明驗收通過之事
      實已經發生，且系爭後端系統之程式客觀上亦無不能完成
      驗收之情事，則依首揭說明，系爭契約尾款之清償期即不
      能認為已經屆至，金宏公司請求給付系爭契約尾款，自非
      有據。
（二）金宏公司未證明兩造間就系爭追加項目及其報酬達成合意
      ，亦未證明清償期屆至，不得請求給付系爭追加報酬。
　　⒈契約須經當事人對於必要之點互相表示意思一致，始可成
      立，此由民法第153條規定可以推知，承攬契約當事人於
      訂約後變更契約內容之情形亦同。故承攬契約當事人追加
      承攬工作項目及報酬，須對於追加之工作項目及金額等必
      要之點，達成意思表示合致，始生變更契約內容之效力，
      承攬人方得據以請求追加工程款。
　　⒉金宏公司雖主張：兩造合意追加如附表所示除編號3以外之
      其餘24項工作項目及其報酬等語，惟劉尹涓否認編號24以
      外之項目及其報酬為兩造合意追加。經查，金宏公司雖謂
      ：由原證6、7之LINE對話紀錄，可證明劉尹涓知悉伊對於
      更動屬於已結案之前端程式（即系爭契約之合約規格外）
      所提出之報價與規格清單，且曾回傳予伊。又依據原證14
      之LINE對話紀錄顯示，伊於簽約前已向劉尹涓說明系爭契
      約委託內容僅限於後端系統建置，不包含前端程式更動，
      劉尹涓卻於簽約後未按既定程序更動既定規格、要求更動
      前端程式，之後劉尹涓既知悉伊對於更動前端程式所提出
      之報價與規格清單，自有合意追加原合約規格外之項目云
      云。然觀諸兩造前述LINE對話記錄，所謂106年11月27日
      兩造LINE之對話記錄，係針對兩造已不爭執之前端設計完
      成工作部分範圍之對話，故金宏公司雖有在LINE上稱：故
      日後修改以設計稿為準，不再做修改、網站需修正的地方
      再麻煩您一次全部提出來感謝等語。但兩造當時目的顯然
      均在儘速完成前端設計部分工作之結案程序，此由兩造締
      結系爭契約前之106年12月17日，劉尹涓在LINE對話中明
      白表示：品均（即上訴人承辦人證人林品均），前端的部
      分除了我們之前我請你跟工程師確認的部分，其他不需要
      修改的不要再調整了，下星期二再把前端確認完，我要交
      給後台了等語，即可知悉，並非劉尹涓允諾或保證於繼續
      後端程式設計時均不得再作任何修改，否則即同意另增加
      費用報酬。金宏公司執此作為劉尹涓對於追加項目已經合
      意付款之依據，並不足採。再以系爭契約屬於客製化承攬
      工作，為金宏公司所不爭執（見原審㈡卷第176頁）。金宏
      公司既為專業之程式設計公司，劉尹涓為有職業運動程式
      需求之定作人，金宏公司固將承攬之本件程式設計工作，
      區分為前端即程式外觀，以及後端即程式內建等兩設計工
      作，並於完成前階段前端工作即結案收取報酬，並即時締
      約進入後端設計，實則對無程式設計專業之劉尹涓而言，
      前端設計與後端設計均需完成，始可使用運動程式而達本
      件承攬工作之目的。僅有前端設計之完工或結案，無法達
      成使用程式目的，此由兩造於LINE對話中，劉尹涓明白表
      示前端連結只是切版（前端）驗收用，實際於後端製作好
      時使用之情（見原審㈡卷第25頁）可明。足見兩造於前述
      對話時，均希冀儘速進入後端程式設計進程，並非已經承
      諾或有何合意如果有於之後程式設計時或前後端結合時必
      須修改變動，即依金宏公司主觀定價予以加收報酬費用。
      且由於不論前端、後端設計，均係由金宏公司承攬程式設
      計工作，故於整體程式設計之過程中，衡諸事理，兩造本
      非無可能再適度於前後端整合時進行調整，以達客製化之
      目的。基此，金宏公司僅憑前端設計驗收之際兩造間對話
      內容，擴張兩造已有合意日後後端設計只要金宏公司認與
      前端範圍不同有修改，均由金宏公司定價收費之事，難認
      可採。
　　⒊金宏公司主張劉尹涓於系爭契約開始建置後端設計後，對
      於涉及修改前端已結案部分，或不在系爭契約報價單範圍
      之任何項目，均需另外付費，兩造已有合意云云，乃依憑
      原證7所示金宏公司曾於107年7月13日傳送健身房驗收清
      單（合約規格外）檔案後劉尹涓未有否認等節，為主要論
      據。然查該107年7月13日傳送健身房驗收清單（合約規格
      外）檔案（見原審㈠卷之1第23頁）乃金宏公司於兩造對後
      端程式之完工、進度、驗收等發生爭執後，由金宏公司自
      行製作傳送。遍觀兩造於107年7月16日後LINE對話紀錄，
      劉尹涓並無提及其同意金宏公司自行認定之系爭追加項目
      、款項。且金宏公司當時代表人於同月12日、24日在LINE
      對話中，屢向劉尹涓表明「費用為150000尾款+8000金幣
      擴充功能+15400稅金＝173400元」、「剩餘款項為：原簽
      訂價格307200元，已支付訂金150000元。尾款157200元+
      金幣費用8000元＝165200元。稅金須支付15760元+尾款165
      200元＝180960元」等語（見本院卷第133、135頁），並未
      言及附表之其他系爭追加項目。衡諸事理，倘兩造確有追
      加工項及報酬之合意，於上開時間兩造已就本件承攬發生
      爭執之際，金宏公司應無仍不明言追加項目與報酬而一併
      請求付款之理。且依據系爭契約第3條第2項約定，專案若
      需增加製作項目，需雙方另行議定，始可收費（見原審㈠
      卷第33頁），金宏公司亦未證明兩造有依此約定進行議定
      之事實。則劉尹涓抗辯其對如附表所示，除編號24金幣擴
      充功能確為經其同意為追加另收費項目外，其他系爭追加
      項目，並無與金宏公司有另行付費以追加承攬工作之合意
      ，即非無據。
　　⒋酌以金宏公司前代表人李育靜陳稱：（問：就金宏公司起
      訴主張的追加部分，一開始在談及時候，有無提及要收錢
      ？）我們從無到有，確實會有重要項目給劉尹涓看的情形
      ，但前提是主體已經完成，若劉尹涓操作不滿意就要提出
      ，主要是報價單項目就要修正。我們沒有修正很多，我們
      認為劉尹涓1月份追加很多。（問：每次劉尹涓對你們的
      程式不滿意再做處理之前，是否會告訴他這要另外收費或
      不需要收費？）基本上追加就是要收費，我是在全部完成
      之後告訴劉尹涓。如果一項一項報，超過60項是追加，我
      並沒有每次都跟她講，直到最後一次才告訴她，因為基本
      前端追加也是要錢。（問：締約時就後台程式有無範例或
      例稿交給劉尹涓看？）我們是客製化，所以沒有。（問：
      有關於金宏公司主張追加部分價格是依照何者標準？）是
      由我決定，以複雜程度來決定價錢，並沒有標準。（問：
      所以這個價格一定要由你提出，劉尹涓才會知悉？）是的
      。（問：證人林品均有無參與價格部分？）沒有，他是作
      執行測試等語（見原審㈡卷第175至177頁）。足見兩造於
      簽訂系爭契約時，就金宏公司事後提出之系爭追加項目或
      價格範圍未曾討論，而係於後端設計之系爭契約簽約後，
      始有因為前端、後端設計開始整合所產生程式設計及實際
      使用上問題，兩造於後端設計過程中，經過不斷討論、建
      議而修正、修改，乃為達到程式客製化目的之過程，而金
      宏公司於107年7月16日即稱：合約規格外的直接按原本整
      體價格結款，多出的只有金幣那項等語明確，則所謂原本
      整體價格結款之說法，即與其前所謂「費用為150000尾款
      +8000元金幣擴充功能+15400稅金＝173400元」語意相符，
      無從認為傳送其認為屬合約規格外之系爭追加項目，除金
      幣功能外部分，為需另行付費之情形。是縱然劉尹涓後於
      107年7月17日曾回傳0713規格外回覆.numbers之檔案，亦
      無從認為其有同意系爭追加項目願另行付費之意思。基此
      ，更難認為兩造就除編號24所示外其餘系爭追加項目尚有
      依附表所示標價付費之合意可言。
　　⒌參以金宏公司主張於後端設計中另須耗時之系爭追加項目
      ，計價共38萬9516元（即原請求之40萬5615元-縮減之800
      0元-合意追加金幣擴充部分之8000元＝38萬9516元），甚
      高於與原來系爭契約總價32萬2560元，且系爭追加項目中
      有爭議者有23項，竟未於契約履約過程中，向劉尹涓進行
      報價，並於得其簽署書面或於LINE中明確表示同意該等報
      價後才為設計施作，亦有違常情，足認兩造於前述過程中
      ，就除金幣擴充部分之外其他系爭追加項目，應無另外給
      付報酬費用之合意，始符合事實。綜上，金宏公司既無法
      舉證證明兩造間除金幣外之其他追加項目有付費合意，其
      請求劉尹涓給付如附表編號1至2、4至23及25追加項目之
      金額，當屬無據。況其亦未證明所稱之追加部分，是否已
      達完工之狀態，依照前（二）之說明，亦不得請求給付報
      酬。是其本訴請求給付該追加報酬，為無理由。
（三）劉尹涓解除系爭契約不合規定，不生效力，不得請求返還
      已付報酬本息。
　　⒈民法第255條所謂依契約之性質，非於一定時期為給付不能
      達其契約之目的者。係指就契約本身，自客觀上觀察，即
      可認識非於一定時期為給付不能達契約目的之情形而言。
      又所謂依當事人之意思表示，非於一定時期為給付不能達
      其契約之目的者，必須契約當事人間有嚴守履行期間之合
      意，並對此期間之重要（契約之目的所在）有所認識。依
      系爭契約內容觀之，並無一語提及承攬工作應完成時間，
      但依兩造於LINE上之對話，可知經劉尹涓要求，金宏公司
      曾同意於107年農曆過年前完工交付本件後端設計程式（
      見原審㈠卷第55、56頁）。且依該LINE上對話紀錄，金宏
      公司分別於107年2月8日、7月4日、7月12日、7月23日傳
      送檔案及後台進入之帳號與密碼與劉尹涓（見原審㈠卷第5
      7頁、㈡卷第237頁、㈠之1卷第29、33頁）供作驗收之用，
      但於前開期間過程中，兩造仍繼續就系爭契約之後端設計
      項目及與前端結合部分進行意見交換及修改，金宏公司並
      於107年7月26日傳送驗收單，則可認兩造雖有於口頭約定
      於107年農曆過年前盡量完工，但因應兩造對系爭後端系
      統設計程式即與前端設計程式統合之修改、修正或追增金
      幣項目過程，實則劉尹涓已經同意延展工作期限，自無從
      事後以金宏公司無法於約定期限前完成系爭契約之承攬工
      作，而請求解除契約。
　　⒉因可歸責於承攬人之事由，遲延工作，顯可預見其不能  
      於限期內完成而其遲延可為工作完成後解除契約之原因者
      ，定作人得依前條第2項之規定解除契約；承攬契約在工
      作未完成前，定作人得隨時終止契約，此觀民法第503條
      、第511條規定固甚明。但除有民法第494條、第502條第2
      項、第503條所定情形或契約另有特別訂定外，初無再適
      用同法第254條規定解除契約之餘地。蓋因承攬人於此時
      多已耗費勞力、時間及費用，倘許定作人依一般債務遲延
      之法則解除契約，致其無法求償，對承攬人甚為不利，且
      非衡平之道。而關於可歸責於承攬人之事由，致工作不能
      於約定期限完成者，除以工作於特定期限完成或交付為契
      約之要素者外，依民法第502條第2項規定之反面解釋，定
      作人亦不得解除契約。又一般情形，期限本非契約要素，
      故定作人得解除契約者，限於客觀性質上為期限利益行為
      ，並經當事人約定承攬人須於特定期限完成或交付者，始
      有其適用。
　　⒊劉尹涓雖謂：兩造於驗收程序多有爭議，金宏公司不願照
      伊指示進行修改，迄今未完成全部工作，致本件運動程式
      無法使用，且因金宏公司逕行關閉網站、逾期完工，伊已
      經另行花費尋覓設計師完成系爭程式設計工作，故提起反
      訴，解除系爭契約，並請求返還已付之定金。然而，本件
      系爭契約，已因兩造於107年2月後，頻繁往返溝通修改程
      式前後端各細項，劉尹涓既然務求本件程式設計實用達完
      全滿足事前之希冀目的，已與金宏公司合意延長完工期限
      ，業如前述，且依兩造履約過程中之諸多事證，難認兩造
      以完工期限為系爭契約之重要要素，劉尹涓亦無舉證本件
      有金宏公司非於一定期限內給付，不能達契約目的之情形
      ，自無法因劉尹涓於發生爭執後逕覓人另設計程式，即認
      為係歸責於金宏公司遲誤工作完成所致。兩造於如附件所
      示期間之驗收程序中，對於金宏公司究否完成系爭契約之
      工作項目，甚有爭執，其中多有建議及修改、改善情形，
      已如前述，且依附件編號44所示，因應劉尹涓於107年7月
      12日以兩造若有爭執無法共識達成結算時，暫先關閉網站
      之提議，劉尹涓已於107年8月3日對金宏公司表示：「我
      的立場也說得很清楚，目前已經驗收的項目我們這邊清算
      」、「就是這樣，您可以先關閉網站，有什麼爭議我們就
      走訴訟程序」等語（見本院卷第143頁），實已同意就金
      宏公司於107年8月3日時提供之後端設計工作暫時停止驗
      收或相關補正、修改。嗣因金宏公司提起訴訟，始以金宏
      公司逾期完工、伊已另行付費交由他人處置，系爭契約履
      約現在對劉尹涓無益等為由，提起反訴終止兩造系爭契約
      ，並非有理由。況且，劉尹涓於驗收程序中，就認仍有未
      完全完工之項目，亦無定期催告金宏公司履行，金宏公司
      既非經劉尹涓催告定期履行已遲延仍不履約完工，劉尹涓
      徒以金宏公司違反履約期限為由，解除系爭契約，亦非可
      取。
　　⒋依民法第493條第1項及第494條規定，工作有瑕疵者，定作
      人得定相當期限請求承攬人修補之；承攬人不於所定期限
      內修補瑕疵，或拒絕修補或其瑕疵不能修補者，定作人始
      得解除契約。金宏公司主張系爭契約已經全部完工，雖非
      可採，然其抗辯劉尹涓未曾催告伊補正瑕疵乙節，為劉尹
      涓所無異詞。則依上開說明，劉尹涓對金宏公司解除系爭
      契約，亦有未合。準此，劉尹涓解除系爭契約既不合規定
      ，自不生效力。其依解約後之法律關係請求返還已付報酬
      本息，即屬無據。
五、從而，金宏公司依系爭契約第3條第1款、第2款及兩造所為
    如原證21所示內容之約定，請求劉尹涓給付55萬9275元及自
    起訴狀繕本送達翌日起算之法定遲延利息；及劉尹涓依民法
    第259條第1款、第2款規定，請求金宏公司給付16萬0500元
    ，及自106年12月17日起算之法定遲延利息，均不應准許。
    原審各為其敗訴之判決，核無違誤。兩造上訴意旨分別指摘
    原判決為其敗訴部分不當，各求予廢棄改判，均無理由，均
    應駁回其上訴。劉尹涓擴張之訴亦屬無據，應併予駁回。
六、本件事證已臻明確，兩造其餘攻擊、防禦方法及所提出之證
    據，經本院斟酌後，認為均不足以影響本判決之結果，自無
    逐一詳予論駁之必要，併此敘明。
七、據上論結，本件兩造之上訴、劉尹涓擴張之訴，均為無理由
    ，依民事訴訟法第449 條第1 項、第78條，判決如主文。
中　　華　　民　　國　　110 　年　　5 　　月　　4 　　日
　　　　　　　　　民事第十八庭
　　　　　　　　　      審判長法  官  黃明發 
　　　　　　　　　　　　　　  法  官  周美雲
　　　　　　　　　　　　　    法  官  林政佑
正本係照原本作成。
不得上訴。
中　　華　　民　　國　　110 　年　　5 　　月　　4 　　日

　　　　　　　　　　　　　　  書記官  康翠真